【裁判字號】    89,上更(一),28
【裁判日期】    890202
【裁判案由】    殺人未遂等
【裁判全文】
臺灣高等法院臺南分院刑事判決        八十九年度上更(一)字第二八號  Ｇ
      上  訴  人  臺灣台南地方法院檢察署檢察官
      上  訴  人
      即  被  告  乙  ○  ○
      指定辯護人  本院公設辯護人  丙  ○  ○
右上訴人因被告殺人未遂等案件，不服臺灣臺南地方法院八十八年度訴字第七○八號
中華民國八十八年八月二十七日第一審判決（起訴案號：臺灣臺南地方法院檢察署八
十八年度偵字第五五○○號），提起上訴，判決後，由最高法院發回更審，本院判決
如左：
      主      文
原判決關於槍砲彈藥刀械管制條例部分撤銷。
乙○○未經許可寄藏手槍，處有期徒刑伍年伍月，併科罰金新臺幣貳拾萬元，罰金如
易服勞役，以罰金總額與陸個月之日數比例折算；扣案之手槍壹支（含彈匣貳個）、
子彈拾參顆均沒收。
其他上訴駁回。
      事      實
一、乙○○素行不良，曾於民國（下同）八十三年間，因違反槍砲彈藥刀械管制條例
    、妨害自由二罪，依序經台灣台北地方法院、及臺灣高等法院分別判處有期徒刑
    六月、有期徒刑十月，並經定應執行有期徒刑一年二月確定；又於八十五年間，
    因殺人罪撤銷假釋應執行殘刑有期徒刑二年四月十九日；又於八十五年間，因違
    反槍砲彈藥刀械管制條例罪，經臺灣臺北地方法院判處有期徒刑一年確定；合計
    刑期為有期徒刑四年六月十九日，經發監執行後於八十七年八月三日假釋出獄，
    須至八十八年十二月三十一日始屆滿。詎猶不知悔改，復於八十八年四月二十日
    下午四時許，在臺南縣永康市○○街租屋處，未經許可受陳松文（由原審另案審
    理）之託，代為寄藏制式九二手槍一支（含彈匣二個，槍枝管制編號00000
    00000號），及制式子彈二十顆（其中二顆已擊發、又送驗時試射五顆），
    而持有各該槍彈。嗣其攜帶各該槍彈於同年月二十二日上午六時十分許，至同市
    ○○路六三三號「強強滾遊藝場」，因不滿遊藝場開分員丁○○拒為其兌換現金
    ，即開槍示威，經警據報前來將其捕獲，並扣得上開手槍一支、子彈十八顆（送
    驗時試射五顆）、及已擊發之空彈殼二個。
二、案經台南縣警察局永康分局報請台灣台南地方法院檢察署檢察官偵查起訴。
      理      由
一、上訴人即被告乙○○對於右揭時地受陳松文之託代為寄藏槍彈之犯行，已迭據其
    先後在警訊、及歷次偵審中坦承不諱，核與證人丁○○、甲○○歷次偵審時到庭
    指證被告在「強強滾遊藝場」持有槍彈之情節相符，且有上開制式九二手槍一枝
    （含彈匣二個）、子彈十八顆（送驗時試射五顆）、已擊發之空殼彈二個等物扣
    案可資佐證，上開手槍及子彈經送內政部警政署刑事警察局鑑驗，認手槍係
    P.beretta廠mod.92f compact口徑9mm 制式半自動手槍，其機械性能良好，具有
    殺傷力；子彈十八顆（送驗時試射五顆），認均係口徑9mm 制式子彈，可供擊發
    使用，具有殺傷力；空殼彈二個，均認係口徑9mm 制式已擊發之彈殼，係由上開
    制式九二手槍所擊發等情，業據該局以八十八年五月十二日刑鑑字第四二○七八
    號鑑驗通知書函明存卷，被告此部分自白核與事實相符，事證明確，被告寄藏上
    開槍彈之犯行堪以認定。
二、被告未經許可持具有殺傷力之制式手槍及子彈，核其所為，係犯槍砲彈藥刀械管
    制條例第七條第四項未經許可寄藏手槍罪、第十二條第四項之未經許可寄藏子彈
    罪。被告於同一時地，一行為而觸犯上開二罪名，為想像競合犯，應依法從較重
    之未經許可持有手槍罪處斷。按前槍砲彈藥刀械管制條例第七條第四項，第十一
    條第三項係將「持有」與「寄藏」為分別之處罰規定，則單純之「持有」，固不
    包括「寄藏」，但「寄藏」之受人委託代為保管，其保管之本身所為之「持有」
    ，既係「寄藏」之當然結果，法律上自宜僅就「寄藏」行為為包括之評價，不應
    另就「持有」予以論罪，最高法院七十四年台上字第三四○○號判例可資佐參，
    則公訴人認應另論被告持有槍彈罪等語，自有未洽。原審對被告論處未經許可寄
    藏手槍之罪刑，固非無見。但查，（一）被告因違反槍砲彈藥刀械管制條例等罪
    ，於八十五年間，合計刑期為有期徒刑四年六月十九日，發監執行後於八十七年
    八月三日假釋出獄，須至八十八年十二月三十一日始屆滿。原審認本件係累犯，
    實有違誤。（二）又被告寄藏之制式子彈二十顆（其中二顆已擊發、又送驗時試
    射五顆），僅餘十三顆，原審將其中二顆已擊發、又送驗時試射五顆等共七顆，
    已不具違禁物之性質，亦予宣告沒收，仍有未合。（三）原判決將被告令入勞動
    場所強制工作，亦有未洽。被告上訴意旨，指摘原判決依累犯論處不當，非無理
    由，此部分自應由本院予以撤銷改判。爰審酌被告前科累累素行不佳，於假釋保
    護管束中仍不知警惕悔悟，及其犯罪之動機、目的、手段、所生危害、及犯後態
    度等一切情狀，量處如主文第二項所示之刑，並就罰金刑部分諭知易服勞役之折
    算標準，以資懲儆。另扣案之制式九二手槍一支（含彈匣二個）、子彈十三顆，
    均屬違禁物應依法併予宣告沒收。至已擊發之空彈殼二個，及送驗時試射五顆已
    屬廢棄之物難再認係違禁物，爰不予諭知沒收。
三、又按槍砲彈藥刀械管制條例第十九條第一項：「犯第七條、第八條、第十條、第
    十一條、第十二條第一項至第三項、第十三條第一項至第三項之罪，經判處有期
    徒刑者，應於刑之執行完畢或赦免後，令入勞動場所，強制工作，其期間為三年
    」之規定，因不問行為人有無預防矯治其社會危險性之必要，一律予以宣付強制
    工作三年，拘束其中不具社會危險性之受處分人之身體、自由部分，其所採措施
    與所欲達成預防矯治之目的及所需程度，不合憲法第二十三條所定之比例原則，
    應自司法院大法官會議釋字第四七一號解釋公佈日，即八十七年十二月十八日起
    不予適用，然犯該條例第十九條第一項所列舉之罪，依個案情節符合比例原則部
    分，仍得適用該條例之規定，予以宣告保安處分，既有該司法院大法官會議解釋
    為憑。經查被告雖前科累累，且於假釋中又再犯本案，固嚴重危害社會安全；惟
    其所犯本案業經本院量處重刑有如前述，且其因同案亦經臺灣臺南地方法院，另
    依檢肅流氓條例裁處感訓處分三年，亦有該院八十八年度感裁字第二十三號裁定
    書附卷可佐，則酌諸上開比例原則，本院認於本案尚無再宣告應於刑之執行完畢
    或赦免後，令入勞動場所強制工作之必要，爰不對被告諭知強制工作，併予敘明
    。
四、公訴意旨另以：被告乙○○為圖逞強鬥狠乃隨身攜帶上開槍、彈，於八十八年四
    月二十二日上午六時十分許，在臺南縣永康市○○路六三三號「強強滾遊藝場」
    ，欲邀求遊藝場開分員丁○○為其兌換現金，丁○○僅稱遊藝場內無法兌換現金
    ，立即引起乙○○不滿，乃掏出槍枝吆喝，適店內客人甲○○怕滋生不必要事端
    ，乃對乙○○勸稱店家沒有在兌換現金，別這樣。乙○○聞言更生不滿，隨即拉
    槍枝滑套並朝冰箱處擊發第一槍示警（毀損冰箱部分未據告訴），再以處於隨時
    可擊發狀態之槍口指著甲○○面前質問之，甲○○見狀順勢以右手握住槍管，乙○○竟基於不確定之殺人故意，扣下板機造成槍枝再度擊發，幸因甲○○順勢將
    槍管往右推，而未射擊到甲○○，槍枝則因後座力作用順勢掉落地上致無法進一
    步得逞而未遂，因認被告尚涉有刑法第二百七十一條第二項之殺人未遂罪等語。
五、按犯罪事實應依證據認定之，無證據不得推定其犯罪事實；又不能證明被告犯罪
    或其行為不罰者，應諭知無罪之判決，此刑事訴訟法第一百五十四條、第三百零
    一條第一項分別定有明文；又認定不利於被告之事實，須依積極證據，茍積極證
    據不足為不利於被告事實之認定時，即應為有利於被告之認定，更不必有何有利
    之證據，此最高法院三十年上字第八一六號著有判例可資參照。
六、訊據被告乙○○堅詞否認有上揭殺人未遂之犯行，辯稱：伊僅朝該遊藝場的冰箱
    開一槍，第二槍是證人甲○○向伊搶槍拉扯不知不覺中就擊發，搶槍拉扯有一、
    二十秒之久，伊無殺人之犯意等語。被告於偵查中亦供承所擊發的第二槍是證人
    甲○○向伊搶槍拉扯不知不覺中就擊發了，第二槍開完後，伊槍就離手了，一陣
    混亂後，伊就被證人甲○○制服了等語（詳原審八十八年五月十一日訊問筆錄）
    ，核與證人甲○○到庭結證稱：伊是前去打電動玩具的客人，伊看到被告打電玩
    有積分，要向店員丁○○兌換現金，塗某說只可拿計分卡，不可拿現金，伊就走
    過去向被告說沒有兌換現金，被告就朝冰箱開槍，後又將槍口對準伊（以手槍指
    著證人的臉前方），伊就以手撥開被告所持的槍，雙方拉扯十幾秒後，被告就開
    槍，伊握著被告的槍，子彈打在地板上等語（詳原審八十八年七月九日審判筆錄
    ）情節大致相符，嗣證人於本院調查時亦為相同之供述。足見系爭第二發子彈，
    應係被告與證人甲○○拉扯中由被告所擊發，並非被告有意開槍殺人，至堪認定
    。又衡之被告因打電玩兌換積分為現金而與「強強滾遊藝場」人員發生偶發爭執
    ，被告出示手槍之本意，應僅係恃強示威，以使該店人員屈服，此由其與店員丁○○及證人甲○○在近距離下，第一槍並未對著上開二人開槍，反朝店內冰箱開
    槍等情以觀，足明其並無殺人之犯意。又被告與證人甲○○並不認識，也無仇隙
    ，此業據證人甲○○於警訊中陳明在卷（詳卷附八十八年四月二十三日警訊筆錄
    ），是被告應無置證人甲○○於死之殺機。再參之被告如有殺害證人甲○○之意
    ，其子彈有二十顆之多，必迅即開槍以使其斃命，自不可能槍口近距離對著陳某
    仍未開槍，還讓證人甲○○有搶槍拉扯並以手撥開手槍之機會，且相互搶槍達十
    多秒之久，益見該第二發子彈係被告與證人甲○○拉扯搶槍中不慎走火所致，其
    主觀上應無殺人之犯意，其意應僅在恐嚇生命安全（恐嚇部分未據起訴，並未經
    原審審判），而無殺人之故意甚明，自不能令負殺人未遂罪責，既不能證明被告
    確有殺人之犯意，因此原審以不能證明被告此部分犯罪而諭知無罪之判決，核無
    不合，檢察官就此部分上訴意旨，仍執前詞，指摘原判決此部分為不當，並無可
    取，為無理由，應予駁回。
七、據上論斷，應依刑事訴訟法應依刑事訴訟法第三百六十八條，第三百六十九條第
    一項前段、第三百六十四條、第二百九十九條第一項前段，槍砲彈藥刀械管制條
    例第七條第四項、第十二條第四項，刑法第十一條前段、第五十五條、第四十二
    條第三項、第三十八條第一項第一款，罰金罰鍰提高標準條例第二條，判決如主
    文。
本案經檢察官張佩珍到庭執行職務。
中    華    民    國      八十九      年      二      月        二      日
                                  臺灣高等法院臺南分院刑事第三庭
                                      審判長法官  黃    聰    明
                                            法官  黃    三    哲
                                            法官  林    勝    木
右正本證明與原本無異。
如不服本判決，應於判決送達後十日內向本院提出上訴狀，其未敘述理由者並應於提
出上訴狀後十日內向本院補提理由書（應附繕本)。
                                      法院書記官  吳    秋    賢
中    華    民    國      八十九      年      二      月        二      日
附錄：本判決論罪科刑法條
槍砲彈藥刀械管制條例第七條第四項
未經許可無故持有、寄藏或意圖販賣而陳列第一項及第二項所列槍之一者，處一年
以上七年以下有期徒刑。
槍砲彈藥刀械管制條例第十二條第四項
第一項及第二項之未遂犯罰之。


司法院資訊處製作；財團法人民間司法改革基金會備份。
